【裁判字號】    99,易,2873
【裁判日期】    991005
【裁判案由】    竊盜
【裁判全文】
臺灣臺中地方法院刑事判決              99年度易字第2873號
公  訴  人  臺灣臺中地方法院檢察署檢察官
被      告  乙○○
上列被告因竊盜等案件，經檢察官提起公訴（99年度偵字第1947
4號），本院判決如下：
    主    文
乙○○犯竊盜罪，累犯，處有期徒刑陸月，如易科罰金，以新臺
幣壹仟元折算壹日。如附表一所示之物沒收；又犯行使變造特種
文書罪，累犯，處有期徒刑月，如易科罰金，以新臺幣壹仟元
折算壹日。如附表二所示之物沒收。應執行有期徒刑捌月，如易
科罰金，以新臺幣壹仟元折算壹日，如附表一、二所示之物均沒
收。
    犯罪事實
一、乙○○前曾有違反麻醉藥品管理條例、竊盜、毒品危害防制
    條例、槍砲彈藥刀械管制條例及詐欺等前科，又於民國97年
    9月22日、98年4月6日， 因違反毒品危害防制條例案件，經
    本院分別以97年度訴字第3150號、 98年度訴字第350號判決
    各判處有期徒刑1年、1年，經送監執行及接續執行，甫於99
    年 7月21日因縮短刑期執行完畢。詎猶不知警惕行止，於99
    年 8月12日晚間23時50分許，途經臺中市○區○○路與建國
    路交岔路口轉角處， 因見丙○○所有車牌號碼MVD-328號重
    型機車停放在該處，且無人看管認有機可趁，僅為供己代步
    使用，竟突萌為自己不法所有之意圖，持自備屬其所有之鑰
    匙 1支（已扣案入庫），啟動竊取丙○○停放在該處之車牌
    號碼MVD-328號重型機車1部，得手後，即供其平日代步使用
    。
二、乙○○為便於騎駛上開所竊取之車牌號碼MVD－328號重型機
    車，並圖規避警方之查緝，竟另基於變造特種文書及行使變
    造特種文書之犯意，於99年 8月14日，在其臺中縣沙鹿鎮居
    ○里○○街38號住處內，持屬其所有之泡棉雙面膠（已扣案
    ，但未送入贓物庫，起訴書誤認為保麗龍板），並以非屬其
    所有之剪刀 1支裁切其所需形狀後（該形狀見警卷第19、20
    頁上1張照片所示），再持非屬其所有之黑色簽字筆1支上色
    之方式，將所裁切上色完畢之泡棉雙面膠黏貼在所竊得之車
    牌號碼MVD-328號，其中阿拉伯數字「3」字之上，變造前揭
    機車車牌號碼為「MVD-828」號， 並仍將該變造完成之車牌
    懸掛（變造時並未將車牌拆卸取下）於所竊得之機車後方，
    並騎駛於道路上而予以行使主張之，自足生損害於原車主丙
    ○○及公路監理機關對於車輛牌照管理之正確性；與警政機
    關對於道路交通安全稽查之正確性。
三、嗣於99年 8月18日下午某時許，適乙○○騎乘前揭竊得之機
    車至呂維棟位在臺中縣龍井鄉○○○路29巷1號之住宅前 ，
    因見該住宅大門未鎖，且屋內無人遂擅自進入其內休息（無
    故侵入住居部分，未據告訴），而為呂維棟於同日18時10分
    下班返家時發現，經報警到場逮捕乙○○，承辦員警顏俊賢
    於詢問乙○○現場倒地之車牌號碼MVD－828號機車係何人所
    有時，因乙○○一時支吾其詞無法回答機車車主係何人，又
    無法拿出證件而遭警當場查獲，並扣得乙○○用以竊取前揭
    機車之鑰匙1支。迨承辦員警顏俊賢於輸入查詢車牌號碼MVD
    -828號機車車主時， 復發現該車牌號碼MVD-828號機車並未
    申報遭竊，警員顏俊賢於趨前仔細查看車牌時，當場發現乙
    ○○係以裁切上色之泡棉雙面膠黏貼在車牌號碼MVD－328號
    ，其中阿拉伯數字「3」字之上，變造成車牌號碼為「MVD-8
    28」號，而當場查獲，並扣得供變造車牌號碼之泡棉雙面膠
    （裁切之泡棉雙面膠形狀見警卷第19、20頁上 1張照片所示
    ）。
四、案經臺中縣警察局烏日分局報請臺灣臺中地方法院檢察署檢
    察官偵查起訴。
    理    由
壹：有關於證據能力部分：
一、如犯罪事實欄所示扣案之鑰匙 1支，因非屬供述證據而無傳
    聞法則之適用，且係由員警依法定程序合法所扣得（命所有
    人交付應扣押物予以扣押），復與本案犯罪事實具有關聯性
    ，而被告於本院審理時對於警員查扣之過程亦未表示異議，
    主張係執法人員違法取得，經查又無不得作為證據之事由，
    依法自得作為證據，而有證據能力。
二、卷附之查獲照片、扣案物品照片等，均係屬機械性紀錄特徵
    ，也就是認識對象的是照相鏡頭，透過鏡頭形成的畫面映寫
    入膠卷或特定儲存設備內（如記憶卡），然後還原於照相紙
    上，故照相中本不含有人的供述要素，在現實情形與作為傳
    達結果的照相，其內容上的一致性是透過機械的正確性來加
    以保障的，在照相中並不存在人對現實情形的知覺、記憶，
    在表現時經常可能發生的錯誤（如知覺的不準確、記憶隨時
    間推移而發生的變化、遺忘），故照相當然是非供述證據，
    並無傳聞法則之適用，上開照片既係透過相機拍攝後所得，
    且與本案犯罪事實具有關聯性，被告對於卷內所附之上揭各
    該照片亦均未表示異議主張係執法人員違法取得，經查又無
    不得作為證據之事由，依法自得作為證據，而有證據能力（
    最高法院97年度臺上字第3854號判決意旨參見）
三、按刑事訴訟法第159條之5第2項所定： 「當事人、代理人或
    辯護人於法院調查證據時，知有第159條第1項不得為證據之
    情形，而未於言詞辯論終結前聲明異議者，視為有前項之同
    意。」乃係基於證據資料愈豐富，愈有助於真實發現之理念
    ，酌採當事人進行主義之證據處分權原則，並強化言詞辯論
    主義，透過當事人等到庭所為之法庭活動，在使訴訟程序順
    暢進行之要求下，承認傳聞證據於一定條件內，得具證據適
    格。此種「擬制同意」， 因與同條第1項之明示同意有別，
    實務上常見當事人等係以「無異議」或「沒有意見」表示之
    ，斯時倘該證據資料之性質，已經辯護人閱卷而知悉，或自
    起訴書、原審判決書之記載而了解，或偵、審中經檢察官、
    審判長、受命法官、受託法官告知，或被告逕為認罪答辯或
    有類似之作為、情況，即可認該相關人員於調查證據之時，
    知情而合於擬制同意之要件（最高法院96年度臺上字第4174
    號判決意旨參見）。經查，本件除上述一、二所述部分外，
    其餘卷內所引用之供述證據【含言詞及書面陳述】，其性質
    屬於被告以外之人於審判外的陳述，而為傳聞證據，且查無
    符合刑事訴訟法第159條之1至之4等前4條之情形者，原雖無
    證據能力，然此部分供述證據【含言詞及書面陳述】內容，
    業經本院審理時予以提示並告以要旨，且經檢察官及被告表
    示意見。當事人已知上述供述證據乃屬傳聞證據，且被告於
    本院審判期日中均未對此部分之證據表示意見，且迄至言詞
    辯論終結前亦未聲明異議，本院審酌上開證據資料製作時之
    情況，並無違法、不當取供之情形存在及證明力明顯過低之
    瑕疵，亦認為以之作為證據應屬適當，揆諸前開規定，爰依
    刑事訴訟法第159條之5規定，認為以之作為本案之證據亦屬
    適當，自均有證據能力。
四、按被告（此不同於被告以外之人）之自白，非出於強暴、脅
    迫、利誘、詐欺、疲勞訊問、違法羈押或其他不正之方法，
    且與事實相符者，得為證據，刑事訴訟法第156條第1項定有
    明文。本件被告於警詢、檢察官偵查中及本院審理時自白犯
    罪部分，被告於本院審理時均未提出其他可供證明被告下列
    經本院所引用之於警詢、檢察官偵查中及本院審理時自白部
    分，究有如何之遭受「強暴、脅迫、利誘、詐欺、疲勞訊問
    、違法羈押或其他不正之方法」始為自白之證據，以供本院
    得以即時調查審認，並參酌上開所述非供述證據部分之證據
    等，均足認被告下列經本院所引用之於警詢、檢察官偵查中
    及本院審理時所為自白部分，其與事實相符者，依法自得為
    證據。
貳：有關於認定犯罪事實部分：
一、上揭犯罪事實業據被告乙○○於警詢、檢察官偵查中及本院
    審理時均坦承不諱，並經證人即報警查獲被告之人呂維棟及
    證人即被害人丙○○、證人即本案之承辦警員顏俊賢等人分
    別於警詢及本院審理時證述及結證綦詳；復有扣押物品目錄
    表、贓物認領保管單（由被害人丙○○所出具）、受理報案
    資料、臺中市警察局車輛協尋電腦輸入單、臺中縣警察局車
    輛尋獲電腦輸入單等各 1紙；與查獲照片、扣案物品照片共
    計6幀等附卷可稽，復有被告所有用以竊取前揭機車之鑰匙1
    支扣案足資佐證。足認被告不利於己之自白核與事實相符，
    均堪採信。另被告於本院審理時坦承：「（法官問：你為何
    要偷機車？）代步用，我要工作代步用。」等語（見本院99
    年 9月21日審判筆錄），顯見被告確有為自己不法所有之意
    圖甚明。再者被告於本院審理時亦坦承：「（法官問：你到
    底在偷了之後第幾天黏貼上去？）第二天，大約是14號。」
    、「（法官問：為何要變造車牌？）怕被人發現。」等詞（
    見同上本院審理筆錄），益徵被告於竊得上開機車後所為變
    造機車車牌號碼之行為，係屬另行起意無誤。又被告持屬其
    所有之泡棉雙面膠（已扣案，但未送入贓物庫），並以非屬
    其所有之剪刀1支裁切其所需形狀後（該形狀見警卷第19、2
    0頁上1張照片所示），再持非屬其所有之黑色簽字筆 1支上
    色之方式，將所裁切上色完畢之泡棉雙面膠黏貼在所竊得之
    車牌號碼MVD-328號，其中阿拉伯數字「3」字之上，變造前
    揭機車車牌號碼為「MVD-828」號， 並仍將該變造完成之車
    牌懸掛（變造時並未將車牌拆卸取下）於所竊得之機車後方
    ，並騎駛於道路上而予以行使主張之，用以表彰前揭遭竊機
    車之車牌號碼，自足以生損害於原車主丙○○與公路監理機
    關對於車輛牌照管理之正確性；及警政機關對於道路交通安
    全稽查之正確性。本件事證明確，被告犯行均洵堪認定。
二、按汽車牌照為公路監理機關所發給，固具有公文書性質，惟
    依道路交通安全規則之規定，汽車牌照僅為行車之許可憑證
    ，自屬於刑法第212條所列特許證之一種， 對變造汽車牌照
    ，即無依同法第211條之變造公文書罪論處之餘地 （最高法
    法院63年度台上字第1550號判例意旨參照）。是核被告乙○
    ○就犯罪事實一所為，係犯刑法第320條第1項之普通竊盜罪
    ；就犯罪事實二所為，則係犯刑法第216條、第212條之行使
    變造特種文書罪。又被告變造車牌（特許證）之低度行為，
    為其行使變造車牌（特許證）之高度行為所吸收，不另論罪
    。另被告多次騎駛上開懸掛變造車牌號碼機車之行使變造特
    種文書行為，為單一犯意下之接續舉動，應僅論以一行使變
    造特種文書罪。被告所犯上開普通竊盜罪、行使變造特種文
    書罪 2罪間，犯意各別，行為互殊，自應予分論併罰。末查
    被告前曾於97年 9月22日、98年4月6日，因違反毒品危害防
    制條例案件，經本院分別以97年度訴字第3150號、98年度訴
    字第350號判決各判處有期徒刑1年、1年， 經送監執行及接
    續執行，甫於99年 7月21日因縮短刑期執行完畢，有臺灣高
    等法院被告前案紀錄表及在監在押全國紀錄表各 1份在卷足
    稽，其於有期徒刑執行完畢後 5年內，故意再犯本件有期徒
    刑以上之2罪，均為累犯，各應依刑法第47條第1項之規定加
    重其刑。爰審酌被告之平日素行非屬良好（參見卷附臺灣高
    等法院被告前案紀錄表）、被告犯普通竊盜罪之動機及目的
    ，均僅為圖一己之私利；犯行使變造特種文書罪之動機及目
    的，則僅為圖一時之僥倖、被告犯上開 2罪時均未受有任何
    刺激、手段均屬平和、所竊得機車之價值、所變造特種文書
    之數量、被告與被害人丙○○ 2人平日亦無何仇隙怨恨、被
    告所犯上開 2罪，對被害人丙○○及公路監理機關與警政機
    關所生危害之程度；再考之被告為高職畢業之智識程度與生
    活狀況為貧寒（參見被告警詢調查筆錄受詢問人欄之記載）
    及其犯罪後均坦承犯行態度良好等一切情狀，分別量處如主
    文所示之刑，併各諭知易科罰金之折算標準，並定其應執行
    之刑，與諭知易科罰金之折算標準，以示懲儆。
三、至本件扣案（已入庫）鑰匙 1支（即附表一所示）係被告所
    有，供犯本件竊盜罪所用之物；另扣案已塗黑之泡棉雙面膠
    【即附表二所示，其形狀見警卷第19、20頁上 1張照片所示
    ，警局已扣案（證人即承辦警員顏俊賢於本院審理時結證稱
    ：「我當初連卷宗一起送到烏日分局偵查隊，我有放進紙袋
    由其他的警員送到烏日分局偵查隊。這塊變造的黏貼物，我
    有扣案。」等語〈見本院99年9月21日審判筆錄〉， 但未送
    入贓物庫】，亦係被告所有，供犯本件行使變造特種文書罪
    所用之物，業經被告分別陳明在卷， 爰均依刑法第38條第1
    項第2款之規定宣告沒收之。
據上論斷，應依刑事訴訟法第299條第1項前段，刑法第320條第1
項、第216條、第212條、第47條第1項、 第41條第1項前段、第8
項、第51條第5款、第38條第1項第2款，刑法施行法第1條之1第1
項、第2項前段，判決如主文。
本案經檢察官甲○○到庭執行職務。
中    華    民    國    99    年    10    月     5    日
                  刑事第一庭    法  官  許旭聖
以上正本證明與原本無異。
如不服本判決應於收受判決後10日內向本院提出上訴書狀，並應
敘述具體理由；其未敘述上訴理由者，應於上訴期間屆滿後20日
內向本院補提理由書（均須按他造當事人之人數附繕本）「切勿
逕送上級法院」。
中    華    民    國    99    年    10    月     5    日
                                書記官  黃麗鈺
附錄本案論罪科刑法條依據
刑法第212條
偽造、變造護照、旅券、免許證、特許證及關於品行、能力服務
或其他相類之證書、介紹書，足以生損害於公眾或他人者，處1
年以下有期徒刑、拘役或3百元以下罰金。
刑法第216條
行使第210條至第215條之文書者，依偽造、變造文書或登載不實
事項或使登載不實事項之規定處斷。
刑法第320條第1項
意圖為自己或第三人不法之所有，而竊取他人之動產者，為竊盜
罪，處5年以下有期徒刑、拘役或5百元以下罰金。
附  表  一：
鑰匙壹支（已扣案入庫）。
附  表  二：
已塗黑之泡棉雙面膠（其形狀見警卷第拾玖、貳拾頁上壹張照片
所示，警局已扣案，但未送入贓物庫）。

司法院資訊處製作；財團法人民間司法改革基金會備份。
